【裁判字號】    92,訴,11
【裁判日期】    920227
【裁判案由】    損害賠償
【裁判全文】
臺灣宜蘭地方法院民事判決  九十二年訴字第一一號
    原      告  甲○○○
    被      告  乙○○
右當事人間請求損害賠償事件，本院判決如左：
    主      文
被告應給付原告新台幣伍拾萬元，及自民國九十一年六月二十五日起至清償日止按年
息百分之五計算之利息。
原告其餘之訴駁回。
訴訟費用由被告負擔二分之一；餘由原告負擔。
本判決第一項於原告以新台幣壹拾陸萬柒仟元供擔保後，得假執行。
原告其餘假執行之聲請駁回。
    事      實
甲、原告方面：
一、聲明：被告應給付原告新台幣（下同）一百萬元，及自起訴狀繕本送達被告之翌
    日起至清償日止，按年息百分之五計算之利息。原告並願供擔保請准為假執行之
    宣告。
二、陳述：被告明知楊逸鏗為原告之夫，係有配偶之人，竟基於概括之犯意，自民國
    七十八年間起迄至九十一年一月止，連續與陳逸鏗相姦多次，被告之行為已構成
    妨害家庭罪，並經檢察官起訴及經鈞院判刑確定。被告上揭之行為有違背善良風
    俗，加損害於原告之故意，且兩造平日係以姊妹相稱，故原告因其行為內心深受
    痛苦，終日以淚洗臉，為此爰依民法第一百八十四條第一項後段及第一百九十五
    條之規定訴請被告給付非財產上之損害一百萬元。
三、證據：提出起訴書、股利憑單、診斷證明書各一紙，及戶籍謄本、土地所有權狀
    各二份、建物所有權狀、薪資扣繳憑單各三紙為證；並聲請分別向財政部臺灣省
    北區國稅局宜蘭縣分局、宜蘭縣稅捐稽徵處查詢被告之所得稅申報資料及財產狀
    況。
乙、被告方面：
一、聲明：原告之訴及假執行之聲請均駁回。
二、陳述：原告雖起訴請求被告支付損害賠償，惟被告非基於本身之意願，實乃受原
    告之夫陳逸鏗所脅迫，自無構成民法第一百八十四條第一項後段之行為，原告所
    援引之最高法院判例，其時間距今過久，無法作為參考。又被告受陳逸鏗之脅迫
    並因此而懷孕，且在陳逸鏗威脅下施行人工流產手術，身體與心裡均遭受無法彌
    補之傷害，無法擁有正常生活，故被告無任何理由接受原告之請求。況在偵查中
    ，原告提出之錄音帶、手術同意書均是被告直接或間接提供，可證明被告並非如
    原告所稱有故意以背於善良風俗之方法加損害於他人，原告之請求無理由。
三、證據：提出診斷證明書一紙為證。
    理      由
一、兩造爭執之摘要：
    原告起訴主張：被告明知楊逸鏗為原告之夫，竟故意自七十八年間起迄至九十一
    年一月止，連續與陳逸鏗相姦多次，其行為已構成妨害家庭罪並經刑事判刑確定
    。被告之行為有違背善良風俗加損害於原告之故意，原告因其行為內心深受痛苦
    ，為此爰依民法第一百八十四條第一項後段及第一百九十五條之規定訴請被告給
    付非財產上之損害一百萬元及法定遲延利息等語。被告則以：其係受陳逸鏗之脅
    迫而與其發生相姦行為，且被告並因此懷孕而施行人工流產手術，身體與心裡均
    遭受傷害，被告無理由接受原告之請求。且在偵查中，原告提供之錄音帶、手術
    同意書均是被告提供，顯見被告並無故意以背於善良風俗之方法加損害於他人，
    原告之請求並無理由等語資為抗辯。
二、法院之判斷：
  (一)經查，原告主張被告明知楊逸鏗為原告之夫，係有配偶之人，竟基於概括之犯意
    ，自七十八年間起迄至九十一年一月止，連續與陳逸鏗相姦多次之事實，已據原
    告提出起訴書為證，復為被告所不否認。雖被告另辯稱其非基於自願，而是受到
    原告之夫陳逸鏗之脅迫等語；惟查，被告與原告之夫相姦初時雖年輕識淺，然無
    任何證據足認被告上開相姦行為係出於陳逸鏗之強暴脅迫，且兩人相姦長達十二
    年之久，如係遭受脅迫，為何未見被告尋求任何協助，是其空言所辯，尚不足取
    。此外，參以被告上揭行為業經本院刑事庭以九十一年度易字第二五七號判決被
    告連續與有配偶之人相姦，處有期徒刑四月並得易科罰金確定等情，有該妨害家
    庭刑事卷宗可稽，從而上開事實，已堪認定。
  (二)按因故意或過失，不法侵害他人之權利者，負損害賠償責任；故意以背於善良風
    俗之方法，加損害於他人者，亦同，民法第一百八十四條第一項定有明文。而依
    社會一般觀念，如明知為有婦之夫而與之通姦，不得謂非有以違背善良風俗之方
    法，加損害他人之故意，苟其妻確因此受有財產上或非財產上損害，依民法第一
    百八十四條第一項後段，自得請求賠償（最高法院四十一年臺上字第二七八號判
    例意旨參照）。本件被告明知陳逸鏗已婚，卻未能以理智控制感情進而與其發生
    相姦行為，顯係以違背善良風俗之方法，破壞原告婚姻生活之安全及幸福，此乃
    侵害原告之人格權，原告婚姻生活之圓滿亦遭此侵害；況原告與被告本屬舊識，
    並以姊妹相稱，其因被告之行為，精神上自受有極大痛苦，故其本於民法第一百
    八十四條第一項後段規定，請求被告賠償非財產上之損害，依法即非無據。被告
    辯稱其之行為並非係以背於善良風俗之方法加損害於原告云云，尚不可採。查原
    告為三十六年十月九日出生，與陳逸鏗結婚已三十餘年，兩人育有二名成年子女
    ，其九十年度薪資所得額為三十萬八千一百五十九元，名下共有五筆土地及建物
    等情，已據其提出戶籍謄本、股利憑單、戶籍謄本、土地所有權狀、建物所有權
    狀、薪資扣繳憑單等件為證；另被告為五十七年一月十四日生、事發前任職於國
    泰人壽保險股份有限公司，現則無業，九十年度薪資所得為一萬零九百九十元，
    另尚有多筆存款，名下則無不動產，於事發後之九十一年三月一日已與訴外人張
    瀚文結婚，現在並懷有身孕等情，已據其陳明，並有戶籍謄本及診斷證明書各一
    份足稽，復有財政部臺灣省北區國稅局宜蘭縣分局以九十二年一月二十八日北區
    國稅宜縣二字第０九二一００一八三二號函檢附之九十年綜合所得稅核定通知書
    、及宜蘭縣稅捐稽徵處九十二年一月二十七日宜稅土字第０九二０００００一八
    號函所附之歸戶財產查詢清單各一紙在卷可按。是本院參酌兩造身分、地位、經
    濟狀況，並考量兩造為舊識，被告與陳逸鏗相姦行為長達十二年，期間被告曾因
    懷孕而施作人工流產手術二次，惟被告現另已結婚並懷孕等一切情狀，認原告請
    求被告賠償精神上之損害一百萬元顯屬過高，應予核減為五十萬元，方屬公允，
    逾此數額，則為無理由。末者，本件被告與陳逸鏗為共同侵權行為人，依民法第
    一百八十五條第一項規定應負連帶損害賠償責任；又連帶債務之債權人，得對於
    債務人中之一人或數人或其全體，同時或先後請求全部或一部之給付，民法第二
    百七十三條已有明文規定，故原告訴請被告就其精神上之損害負全部給付之責，
    於法並無不合，被告辯稱原告之損害應由陳逸鏗負擔較多之責任，不應向其請求
    等語，要非可採。
  (三)綜上所述，原告基於侵權行為之法律關係，請求被告賠償五十萬元及自起訴狀繕
    本送達被告之翌日即九十一年六月二十五日起至清償日，按年息百分之五計算之
    利息，洵屬正當，應予准許；超過上開部分之請求，即屬無據，自應駁回。
三、假執行之宣告：原告陳明願供擔保聲請宣告假執行，經核其勝訴部份，並無不合
    ，爰酌定相當之擔保金額宣告之；其餘假執行之聲請，則因訴之駁回而失所附麗
    ，不予准許。
四、結論：本件原告之訴為一部有理由，一部無理由，依民事訴訟法第七十九條但書
    、第三百九十條第二項，判決如主文。
中      華      民      國    九十二    年      二      月    二十七    日
~B臺灣宜蘭地方法院民事庭
~B  法      官  邱景芬
右為正本，係照原本作成。
如對本判決上訴須於收受送達後廿日內向本院提出上訴狀(須附繕本)。
中      華      民      國    九十二    年      三      月      三      日
~B  法院書記官  沈峰巨


司法院資訊處製作；財團法人民間司法改革基金會備份。
